臺灣高等法院刑事判決　　　　　　　 100年度交上易字第62號
上　訴　人　臺灣桃園地方法院檢察署檢察官
上　訴　人
即　被　告　游義信
上列上訴人因被告過失致人於死案件，不服臺灣桃園地方法院98
年度交易字第159號，中華民國99年12月31日第一審判決（起訴
案號：臺灣桃園地方法院檢察署96年度偵字第25463號），提起
上訴，本院判決如下：
    主  文
上訴駁回。
游義信緩刑貳年。
    事  實
一、游義信於民國95年7 月11日中午12時15分許，駕駛車號5L-1
    152 號自用小貨車，沿桃園縣龍潭鄉○○○路往龍源路方向
    行駛，原應注意行車速度，應依速限標誌或標線之規定，無
    速限標誌或標線者，行車時速不得超過五十公里。但在未劃
    設車道線、行車分向線或分向限制線之道路，或設有快慢車
    道分隔線之慢車道，時速不得超過四十公里，又車輛行經設
    有彎道路段，應減速慢行，作隨時停車之準備，而汽車除行
    駛於單行道或指定行駛於左側車道外，在未劃分向線或分向
    限制線之道路，應靠右行駛。但遇有特殊情況必須行駛左側
    道路時，除應減速慢行外，並注意前方來車及行人，並應注
    意車前狀況，隨時採取必要安全措施，而依當時情形天候晴
    、為日間自然光線、柏油鋪裝路面、乾燥路面狀態、路面無
    缺陷、無障礙物、視距良好等情狀又無不能注意之情事，竟
    疏於注意及此，於行經桃園縣龍潭鄉○○○路489號附近彎
    道前處時，因詹勳偉騎乘車牌N6F-358號機車由高楊南路沿
    桃園縣龍潭鄉○○○路向中豐路方向行駛於車道中自對向而
    來，斯時因游義信以每小時48至52公里之速度行駛，復未在
    未劃分向線或分向限制線之道路上靠右行駛，經過彎道後仍
    未發現詹勳偉自前方騎乘機車駛至，詹勳偉此時見游義信所
    駕駛上開自用小貨車自前方彎道出現、駛於路中自對向接近
    卻無減速會車之行為，驚覺之下欲煞車減速、加大閃避行為
    ，未料機車失控打滑以致機車左側倒地向前滑行數公尺，游
    義信則因原有超速復未依規定靠右行駛，且疏於注意對向前
    述人車倒臥之事故，不及閃避，其所駕駛自用小貨車前保險
    桿及右前輪已碰撞前方地上詹勳偉人車並輾及人車時，始驚
    覺欲緊急煞車使車停止，卻仍側壓過詹勳偉上半身後，拖行
    機車衝出右方路面大力擦撞路旁電桿後，所駕駛之自用小貨
    車方才止住，此時住附近之游象標聽得巨大碰撞聲，步出距
    離碰撞處約30餘公尺之門口察看，而呂學相亦在游象標門口
    外附近停車觀看車禍情形後，繼續騎車返回桃園縣龍潭鄉○
    ○路161巷1號其所任職之春進瓦斯行。詹勳偉因此車禍受有
    胸部鈍挫傷併氣胸，致使呼吸衰竭，雖經送醫急救仍不治死
    亡。游象標則上前提醒游義信趕緊打電話報警，游義信於肇
    事後，在未被有偵查犯罪職權之機關或公務員發覺其為犯人
    前，即主動向到場處理之警員自首坦承肇事，進而接受本次
    裁判。
二、案經詹勳偉之父母詹前盛、朱永珍告訴及臺灣桃園地方法院
    檢察署檢察官據報相驗後偵查起訴。
    理  由
一、前揭事實，業據上訴人即被告游義信於原審及本院審理時就
    前揭事實坦認不諱（見原審卷第235頁背面、本院卷第38頁
    背面），復有本件車禍現場照片、警製道路交通事故現場圖
    、道路交通事故調查報告表（一）、（二）、桃園縣政府警
    察局道路交通事故當事人酒精測定紀錄表、桃園縣政府警察
    局道路交通事故肇事人自首情形紀錄表、詹勳偉、游義信、
    呂學相等人之駕駛執照、行車執照、身分證等影本、詹勳偉
    車禍送醫急救之敏盛綜合醫院所出具之診斷證明書各1件（
    見相字卷第18至29頁）及相驗屍體證明書、法醫驗斷書各1
    件（見相字卷第57頁、第62至66頁）及相驗照片（見相字卷
    第69至80頁）在卷可稽，足認於前揭時、地，被告所駕之上
    開自用小貨車確與詹勳偉所騎乘之機車發生碰撞，而造成詹
    勳偉受有胸部鈍挫傷併氣胸，致使呼吸衰竭死亡之結果；另
    依內政部警政署刑事警察局對死者詹勳偉身上所穿著衣物所
    為之95年9月5日刑鑑字第095110516號鑑定書及該局98年4
    月13日刑鑑字第0980049440號函暨所附呂學相之測謊報告、
    財團法人成大研究發展基金會98年12月3日成大研基建字第
    09803950號函覆暨臺灣桃園地方法院檢察署委託財團法人成
    大研究發展基金會與國立成功大學交通管理系「肇事分析與
    諮詢中心」合作鑑定97年度偵續字第287號呂學相過失致死
    案件之原因與責任分析結果（見相字卷第92至97頁、影本附
    於原審卷92至110頁）之鑑定結果，被告肇事責任比例百分
    之七十，被害人詹勳偉為百分之三十。被告確有上開超速、
    疏未靠右行駛等肇事原因，致與原已失控倒地之詹勳偉發生
    碰撞，是被告上開任意性自白，核與事實相符，堪以採信。
二、按「行車速度，依速限標誌或標線之規定，無速限標誌或標
    線者，應依下列規定：一、行車時速不得超過五十公里。但
    在未劃設車道線、行車分向線或分向限制線之道路，或設有
    快慢車道分隔線之慢車道，時速不得超過四十公里。二、行
    經設有彎道、坡路、狹路、狹橋、隧道、學校、醫院標誌之
    路段、道路施工路段、泥濘或積水道路、無號誌之交岔路口
    及其他人車擁擠處所，或因雨霧致視線不清或道路發生臨時
    障礙，均應減速慢行，作隨時停車之準備。三、應依減速慢
    行之標誌、標線或號誌指示行駛。」、「汽車除行駛於單行
    道或指定行駛於左側車道外，在未劃分向線或分向限制線之
    道路，應靠右行駛。但遇有特殊情況必須行駛左側道路時，
    除應減速慢行外，並注意前方來車及行人。」、「汽車行駛
    時，駕駛人應注意車前狀況及兩車併行之間隔，並隨時採取
    必要之安全措施。」道路交通安全規則第93條第1項、第95
    條第1項、第94條第3項分別定有明文。被告駕駛上開自用小
    貨車自應遵守上開規定，並負有前開注意義務，復參以當時
    天候晴、日間自然光線、柏油路面、路面乾燥無缺陷、無障
    礙物及視距良好等情，足認被告當時並無不能注意之情事，
    竟疏未注意依速限行駛，自有應注意能注意而不注意之過失
    甚明。
三、本件事故之發生，既因被告上開過失行為所致，已如前述，
    則被告之過失行為與被害人詹勳偉之死亡結果間有相當因果
    關係，是被告前揭犯行洵堪認定，應依法論科。
四、核被告上開所為，係犯刑法第276條第1項之過失致人於死罪
    。又被告於車禍發生後，在未被有偵查犯罪職權之機關或公
    務員發覺其為犯人前，即主動向到場處理之警員自首坦承肇
    事，進而接受本次裁判之事實，有桃園縣政府警察局道路交
    通事故肇事人自首情形紀錄表在卷可稽（見相字卷第36頁）
    ，依刑法第62條前段規定，就其所犯之罪減輕其刑。
五、原審以被告犯罪明確，適用刑法第276條第1項、第62條前段
    （原判決漏載刑法施行法第1條之1第1項、第2項前段）等規
    定，並審酌被告因疏未注意及遵守道路交通安全規則之相關
    規定，致肇事傷人性命，對被害人及其家屬所造成之傷痛，
    永遠無法回復，另衡以被告因確認係應負擔肇事責任後即自
    動提出欲賠償被害人家屬新臺幣（下同）100 萬元賠償金額
    ，而被害人家屬經向原審法院提起民事訴訟後，經判決被告
    合計應賠償被害人家屬80萬8698元，此有相關審判筆錄及原
    審法院97年度訴字第1437號民事判決附卷可參（見原審卷第
    228頁背面、第192至198頁），被告嗣經當庭與被害人家屬
    詹前盛協商後，將賠償金額提高至120萬元（見原審卷第228
    頁背面），復於審理前先行由其家屬向金融機構借貸後提出
    120萬元之合作金庫商業銀行支票二紙試圖證明極有賠償之
    意等情，及考量被告就本件車禍應負百分之七十過失之主要
    責任、犯後坦承犯行、素行、經濟及家庭狀況等一切情狀，
    量處有期徒刑7月。經核原判決認事用法，洵無違誤，量刑
    亦屬妥適。檢察官上訴意旨略以：原判決雖認本件車禍被告
    應負百分之七十之主要責任及其餘情事，判處被告有期徒刑
    7月，然並未敘明何以被告僅付百分之七十責任，而由被害
    人詹勳偉負百分之三十責任，且依卷內之道路交通事故現場
    圖及現場照片觀之，被告超速駕駛自小貨車進入肇事地點，
    因該處為左轉彎地形，被告為抵銷超速轉彎所產生之離心力
    駛入對向車道，即使被害人未先行倒地，亦難免於兩車碰撞
    而釀此車禍，故被害人是否先行倒地自不影響本件車禍之發
    生，自應由被告負完全責任，而非僅負部分責任。原判決未
    詳究被告過失責任之輕重，而僅判處被告有期徒刑7月，實
    屬過輕，自難認其妥適，請撤銷原審判決，另為適當之判決
    等語。惟查原判決業已說明參酌財團法人成大研究發展基金
    會與國立成功大學交通管理系「肇事分析與諮詢中心」合作
    鑑定97年度偵續字第287號呂學相過失致死案件之原因與責
    任分析結果之鑑定結果等卷內資料，認定被告肇事責任比例
    百分之七十，被害人詹勳偉為百分之三十等由。檢察官上訴
    意旨指原判決未加說明，尚有誤會，至於本件肇事責任之歸
    屬，原審依憑卷內證據資料詳為論斷，檢察官上訴意旨主張
    被告應負全部責任，被告上訴意旨則曾主張其過失未達百分
    之七十云云，俱非可採。次按關於刑之量定，係實體法上賦
    予法院得為自由裁量之事項，倘其量刑已以行為人之行為罪
    責為基礎，並斟酌刑法第57條各款所列情狀，在法定刑度內
    ，酌量科刑，如無偏執一端，致明顯失出失入情形，上級審
    法院即不得單就量刑部分遽指為不當或違法。原審業已就被
    告之行為罪責及刑法第57條各款所列情狀予以斟酌，是原審
    據此所為量刑並無不當，檢察官、被告之上訴意旨分別指摘
    原審量刑過輕、過重，亦無足取。檢察官、被告上訴均無理
    由，應予駁回。
六、末查：被告未曾因故意犯罪而受有期徒刑以上刑之宣告，有
    本院被告前案紀錄表在卷可稽，其因一時過失，致觸刑章，
    於本院審理期間，業已賠償被害人之父母詹前盛、朱永珍
    180萬元，此據告訴人詹前盛到庭陳明並提出刑事陳述意見
    狀在卷可稽（見本院卷第38、41頁），本院審酌前情，復參
    酌告訴人詹前盛陳明：「既然已經和解，可給予游先生（指
    被告）緩刑機會。」等語；及檢察官表示尊重告訴人意見等
    情（見本院卷第38頁背面），暨被告經此科刑教訓，當知警
    惕，因認其所受上開刑之宣告，以暫不執行為適當，併予宣
    告緩刑2年，以啟自新。
據上論斷，應依刑事訴訟法第368條、刑法第74條第1項第1款，
判決如主文。
本案經檢察官陳明光到庭執行職務。
中    華    民    國  100    年    3    月     18     日
            刑事第五庭    審判長法  官  李英勇
                                法  官  劉秉鑫
                                法  官  白光華
以上正本證明與原本無異。
不得上訴。
                                書記官  廖麗蓮
中    華    民    國  100    年    3    月     18     日
附錄：本案論罪科刑法條全文
刑法第276條第1項
因過失致人於死者，處2年以下有期徒刑、拘役或2千元以下罰金
。